臺灣臺南地方法院刑事判決　
110年度金訴字第121號
公  訴  人  臺灣臺南地方檢察署檢察官
被      告  陳鍵誠



選任辯護人  陳冠仁律師
            嚴孟君律師
上列被告因詐欺等案件，經檢察官提起公訴（110年度偵字第234
3號、第3434號、第4585號、第5542號）後，經本院審理後並判
決如下：
    主  文
陳鍵誠幫助犯詐欺取財罪，處有期徒刑參月，如易科罰金，以新
臺幣壹仟元折算壹日。緩刑貳年。
    事  實
一、陳鍵誠可預見一般人取得他人金融帳戶之行徑，常與財產犯
    罪之需要密切相關，且取得他人帳戶之目的，在於掩飾其財
    產犯行不易遭人追查，又其對於提供帳戶雖無引發他人萌生
    犯罪之確信，但仍以縱若有人持以犯罪，亦不違反其本意之
    幫助詐欺之不確定故意，於民國109年11月28日19時許，在
    台南市新市區民生路統一超商新科門市，以交貨便方式，將
    其所申辦中華郵政股份有限公司新化中山路郵局帳號000000
    00000000號帳戶（下稱新化中山路郵局帳戶）之存摺、提款
    卡寄送予真實姓名不詳之人，並於寄送前依對方要求將上開
    帳戶提款卡密碼改為「112288」，以此方式幫助該人員及其
    所屬之詐騙集團從事詐欺取財。嗣該詐騙集團之成員取得上
    開帳戶存摺、提款卡後，即基於為自己不法所有之犯意聯絡
    ，分別為下列詐欺取財行為：
　　㈠於109年11月30日16時17分許，假冒網購平台及郵局客服人
      員，撥打電話予洪健智，佯稱之前購物，因作業疏忽導致
      會自動扣款，須依指示操作ATM取消云云，致洪健智陷於
      錯誤，依指示於同日16時58分許、17時08分許，分別匯款
      新臺幣(下同)29,988元、11,953元至陳鍵誠上開新化中山
      路郵局帳戶。
　　㈡於109年11月30日14時52分許前某時，在網路上刊登銷售PS
      5之訊息，致葉川鴻上網瀏覽後陷於錯誤，下單購買，而
      依指示於同日19時45分許，匯款10,000元至陳鍵誠上開新
      化中山路郵局帳戶。
　　㈢於109年11月30日16時許，假冒中國信託銀行人員，撥打電
      話予丁鈺玲，佯稱之前購物交易過程出現錯誤，須依指示
      操作網路銀行云云，致丁鈺玲陷於錯誤，依指示於同日16
      時43分許，匯款35,123元至陳鍵誠上開新化中山路郵局帳
      戶。
　　㈣於109年11月30日18時20分許，假冒GOMAJI網購平台及國泰
      世華銀行客服人員，撥打電話予吳姍姍，佯稱之前購物誤
      植為團體票，導致會扣款20組套票的錢，須依指示操作網
      路銀行及ATM取消云云，致吳姍姍陷於錯誤，依指示於同
      日18時56分許，匯款9,879元至陳鍵誠上開新化中山路郵
      局帳戶。
　　嗣洪健智、葉川鴻、丁鈺玲、吳姍姍發現遭騙，報警處理而
    循線查悉上情。　　
二、案經洪健智、葉川鴻、丁鈺玲、吳姍姍告訴及臺南市政府警
    察局善化分局、新北市政府警察局林口分局報告臺灣臺南地
    方檢察署檢察官偵查起訴。
    理  由
壹、證據能力之判斷：
一、按被告以外之人於審判外之陳述，經當事人於審判程序同意
    作為證據，法院審酌該言詞陳述或書面陳述作成時之情況，
    認為適當者，亦得為證據，刑事訴訟法第159條之5第1項定
    有明文。查被告陳鍵誠於本院審理時對證人洪健智、葉川鴻
    、丁鈺玲、吳姍姍等人於警詢時所為筆錄之證據能力均不爭
    執，且本院依卷內資料審酌該警詢筆錄作成時之情況，亦認
    為並未有何違背法律或其他相關規定之情事，而應認為適當
    ，是依刑事訴訟法第159條之5第1項之規定，上開證人等於
    警詢所作之筆錄，為傳聞法則之例外而具有證據能力，本院
    自得引為判決參考之依據，先予敘明。
二、本案其餘認定有罪事實所引用之證據，檢察官、被告及其辯
    護人均未曾就證據能力表示異議，而各該證據依刑事訴訟法
    規定，經核亦無不具證據能力之情事，均得作為認定被告犯
    罪事實之依據，合先敘明。
貳、犯罪事實之認定：
一、上揭犯罪事實業據被告陳鍵誠於本院審理時坦承不諱，並經
    證人即被害人洪健智、葉川鴻、丁鈺玲、吳姍姍等人於警詢
    中證述遭詐騙經過明確，並有109年11月30日吳姍姍網路轉
    帳交易明細截圖2張、內政部警政署反詐騙諮詢專線紀錄表
    （案件編號0000000000）、台北市政府警察局信義分局吳興
    街派出所受理詐騙帳戶通報警示簡便格式表、金融機構聯防
    機制通報單、中華郵政股份有限公司109年12月22日儲字第1
    090934835號函檢附中華郵政存簿儲金帳號00000000000000
    號新化中山路郵局之立帳申請書影本、身分證影本及歷史交
    易清單、109年11月28日陳鍵誠與犯罪集團成員「玉純」LIN
    E聊天紀錄暨對話截圖、109年11月28日至同年12月2日陳鍵
    誠與犯罪集團成員「郁嵐」LINE聊天紀錄暨對話截圖、陳鍵
    誠與犯罪集團成員「林舒書」之臉書社團截圖、網路銀行台
    幣轉帳交易明細表、被害人葉川鴻與詐騙集團成員「鄭亦庭
    」LINE對話截圖、被害人葉川鴻與詐騙集團成員「candy 欣
    欣」LINE對話截圖、內政部警政署反詐騙諮詢專線紀錄表（
    案件編號0000000000）、臺北市政府警察局南港分局玉成派
    出所受理詐騙帳戶通報警示簡便格式表、金融機構聯防機制
    通報單、兆豐國際商業銀行金門分行帳號00000000000號戶
    名洪健智客戶歷史交易明細暨活期儲蓄存款存摺封面影本、
    中華郵政存簿儲金簿帳號00000000000000號戶名洪健智109
    年11月1日至11月30日交易明細暨存摺封面影本、洪健智遭
    詐騙集團成員電聯紀錄截圖2張、內政部警政署反詐騙諮詢
    專線紀錄表（案件編號0000000000）、金門縣政府警察局金
    城分局金城派出所受理詐騙帳戶通報警示簡便格式表、金融
    機構聯防機制通報單、統一超商交貨便收據影本、內政部警
    政署反詐騙諮詢專線紀錄表（案件編號0000000000）、高雄
    市政府警察局仁武分局仁武派出所受理詐騙帳戶通報警示簡
    便格式表、金融機構聯防機制通報單、受理各類案件紀錄表
    、受理刑事報案三聯單、高雄市政府警察局仁武分局仁武派
    出所刑案現場採證照片-「丁鈺玲匯款台幣活存明細」1張、
    110年5月5日郵政跨行匯款申請書各件附卷可參。被告於本
    院審理時之自白與事實相符，應堪採信。
二、按任何人均可辦理金融、郵局帳戶存摺使用，除欲隱瞞實際
    使用者身分，實無使用他人帳戶之存摺影本、提款卡及密碼
    等物之理；而金融帳戶之提款卡及密碼等物亦事關個人財產
    權益之保障，其專有性甚高，除非本人或與本人親密關係者
    ，難認有何理由可自由流通使用該存摺影本、提款卡及密碼
    等物，一般人均有妥為保管及防止他人任意使用之認識，縱
    特殊情況偶需交付他人使用，亦必深入瞭解用途及合理性，
    始予提供。且該等專有物品如落入不明人士手中，而未加以
    闡明正常用途，極易被利用為與財產有關之犯罪工具，而有
    犯罪意圖者，非有正當理由而徵求他人提供帳戶，客觀上可
    預見其目的，係供為某筆資金之存入後再行領出之用，且該
    筆資金之存入及提領過程係有意隱瞞其流程及行為人身份曝
    光之用意，一般人本於一般認知能力均易於瞭解，報章媒體
    復一再披露詐騙集團為規避查緝，而使用他人帳戶以遂行詐
    欺之不法犯罪態樣。被告提供前揭郵局帳戶以供他人使用，
    堪認其確有縱他人以其交付之前揭郵局帳戶實施詐欺犯罪亦
    不違背其本意之幫助詐欺取財犯行。
三、綜上所述，本案事證明確，被告幫助犯詐欺取財犯行堪以認
    定，應依法論科。
參、論罪科刑：
一、核被告所為，係犯刑法第30條第1項前段、第339條第1項詐
    欺取財罪之幫助犯。被告以幫助之意思，參與構成要件以外
    之行為，為幫助犯，爰依同法第30條第2 項之規定，按正犯
    之刑減輕之。被告以一個提供其申辦之郵局帳戶之行為，幫
    助詐欺集團成員持以詐欺被害人洪健智、葉川鴻、丁鈺玲、
    吳姍姍等4人，為1行為觸犯數罪名之想像競合犯，應依刑法
    第55條規定，論以一幫助犯詐欺取財罪處斷。
二、爰審酌被告提供帳戶提款卡及密碼供不詳人士使用，助長他
    人財產犯罪之風氣，增加被害人尋求救濟及治安機關查緝犯
    罪之困難，亦使不法詐欺犯得以順利掩飾其詐欺所得之財物
    ，危害被害人財產安全及社會治安，兼衡被告犯罪動機、目
    的、手段，犯罪後於本院坦承犯行，並賠償告訴人所受損害
    ，並與部分告訴人達成和解，此有和解書3份及本院公務電
    話紀錄1份在卷可參（參見本院卷第92頁、94頁、97頁、第1
    01頁），另斟酌被告品行、智識程度、家庭、經濟狀況（均
    詳卷）等一切情狀，量處如主文所示之刑，並諭知易科罰金
    之折算標準，以資懲儆。末查被告前未曾受有期徒刑以上刑
    之宣告，有臺灣高等法院被告前案紀錄表1份存卷可考，其
    因一時短於思慮，罹此刑章，犯後已坦承犯行，展現悔意，
    並已賠償告訴人所受損害，堪認被告經此偵、審程序及刑之
    宣告之教訓後，應知戒慎，信無再犯之虞，本院因認被告所
    受宣告之刑，以暫不執行為適當，併宣告如主文所示之緩刑
    期間，以勵自新。
肆、沒收：
一、被告交付予詐騙集團之前揭帳戶存摺、提款卡及密碼等物，
    雖為供被告犯罪所用之物，然既經被告交付予詐騙集團，且
    無證據證明約定交還時間，認已移轉所有權而非被告所有之
    物。又上開存摺、提款卡及密碼等物乃係詐騙集團為從事詐
    欺犯罪所用而向被告取得之供犯罪所用之物，因該等物品均
    未扣案，原需依刑法第38條第4 項之規定分別向被告追徵其
    價額，惟上開物品之存在本身不具刑法上之非難性，倘予追
    徵，除另使刑事執行程序開啟外，對於被告犯罪行為之不法
    、罪責評價並無影響，復不妨被告刑度之評價，對於沒收制
    度所欲達成或附隨之社會防衛亦無任何助益，欠缺刑法上之
    重要性，更可能因刑事執行程序之進行，致使被告另生訟爭
    之煩及公眾利益之損失，是本院認無沒收或追徵之必要，爰
    依刑法第38條之2 第2 項之規定，均不予宣告沒收。
二、又現行刑法第38條之1 第1 項固規定：「犯罪所得，屬於犯
    罪行為人者，沒收之。但有特別規定者，依其規定。」。惟
    依本院卷內資料所示，並無證據可資證明被告業已因本案提
    供帳戶獲得報酬或得朋分本案犯罪所得，爰不予宣告沒收其
    犯罪所得，併此敘明。
伍、不另為無罪判決之諭知：
　　公訴意旨認被告提供前揭帳戶之舉，另涉刑法第30條第1項
    前段、洗錢防制法第14條第1項之幫助洗錢罪云云。惟查：
    按提供金融帳戶提款卡及密碼之行為人，因已將帳戶之提款
    卡及密碼等物件提供他人使用，失去對自己帳戶之實際管領
    權限，若無配合指示親自提款，即無收受、持有或使用特定
    犯罪所得之情形，且無積極之移轉或變更特定犯罪所得之行
    為，故非屬洗錢防制法第2條第1款、第3款所稱之洗錢行為
    。又洗錢防制法第2條修正之立法說明第3點雖謂「…㈣提供帳
    戶以掩飾不法所得之去向，例如：販售帳戶予他人使用…」
    等語，似以販售帳戶為洗錢類型之一，然其僅係單純之舉例
    ，並未說明何以與掩飾、隱匿之要件相當。而文義解釋為法
    律解釋之基礎，立法者之意思僅屬對構成要件文義之眾多解
    釋方法之一，仍須就法條文字之規範目的及保護利益具體分
    析。一般而言，洗錢防制法第2條第2款之掩飾、隱匿行為，
    目的在遮掩、粉飾、隱藏、切斷特定犯罪所得與特定犯罪間
    之關聯性，是此類洗錢行為須與欲掩飾、隱匿之特定犯罪所
    得間具有物理上接觸關係（事實接觸關係）。而提供金融帳
    戶提款卡及密碼供他人使用，嗣後被害人雖匯入款項，然此
    時之金流仍屬透明易查，在形式上無從合法化其所得來源，
    未造成金流斷點，尚不能達到掩飾或隱匿特定犯罪所得之來
    源、去向及所在之作用，須待款項遭提領後，始產生掩飾、
    隱匿之結果。故而，行為人提供金融帳戶提款卡及密碼，若
    無參與後續之提款行為，即非洗錢防制法第2條第2款所指洗
    錢行為，無從成立一般洗錢罪之直接正犯，最高法院108年
    度台上大字第3101號著有刑事裁定可資參照。另查被告於本
    院審理時供稱：其提供帳戶之際，並未想到前揭帳戶會遭人
    作為洗錢之用（參見本院卷第58頁），此外，本案經調查證
    據結果，亦無積極證據足認被告於提供前揭郵局帳戶提款卡
    等資料予詐騙集團成員時，主觀上業已認知該帳戶可能作為
    對方收受、提領特定犯罪所得使用，對方提領後會產生遮斷
    金流以逃避國家追訴、處罰之效果之幫助洗錢故意，尚難認
    定被告業已構成一般洗錢罪之幫助犯。綜此，公訴意旨認被
    告除構成幫助詐欺取財罪外，另涉刑法第30條第1項前段、
    洗錢防制法第14條第1項之幫助洗錢罪嫌，容有誤會，惟此
    部分如成立犯罪，則與上開幫助詐欺取財罪間具有想像競合
    犯關係，爰不另為無罪之諭知，並此敘明。
據上論斷，應依刑事訴訟法第299條第1項前段，刑法第30條第1
項前段、第2項、第339條第1項、第55條、第41條第1項前段、第
74條第1項第1款，刑法施行法第1條之1第1項、第2項前段，判決
如主文。
本案經檢察官呂舒雯到庭執行職務。
中　　華　　民　　國　　110 　年　　7 　　月　　27　　日
                刑事第八庭審判長法  官  鄭燕璘

                                法  官  郭瓊徽

                                法  官  卓穎毓
以上正本證明與原本無異。
如不服本判決應於收受本判決後20日內向本院提出上訴書狀，並
應敘述具體理由。其未敘述上訴理由者，應於上訴期間屆滿後20
日內向本院補提理由書狀（均須按他造當事人之人數附繕本）「
切勿逕送上級法院」。 
  　　　　　　　　　　　　　　　書記官  吳采蓉
中　　華　　民　　國　　110 　年　　7 　　月　　29　　日
附錄本案論罪科刑法條全文：
中華民國刑法第339條（普通詐欺罪）
意圖為自己或第三人不法之所有，以詐術使人將本人或第三人之
物交付者，處5 年以下有期徒刑、拘役或科或併科50萬元以下罰
金。
以前項方法得財產上不法之利益或使第三人得之者，亦同。前二
項之未遂犯罰之。